臺灣士林地方法院刑事判決　　　　　　　96年度簡上字第71號
上　訴　人　臺灣士林地方法院檢察署檢察官
上　訴　人　乙○○
即　被　告
選任辯護人　李浣樺律師
上列上訴人因傷害案件均不服本院士林簡易庭於民國96年1 月30
日所為96年度簡字第32號第一審刑事簡易判決（聲請簡易判決處
刑案號：95年度偵字第5097號），分別提起上訴，本院管轄之第
二審合議庭判決如下：
    主  文
原判決撤銷。
乙○○傷害人之身體，處拘役參拾日，如易科罰金以銀元參佰元
即新台幣玖佰元折算壹日，減為拘役拾伍日，如易科罰金以銀元
參佰元即新台幣玖佰元折算壹日，
    事  實
一、乙○○因懷疑甲○○與其同居人有曖昧關係，遂於民國95年
    1月19日下午4時15分許，至臺北市○○區○○路4段330號1
    樓弘林牙醫診所找甲○○理論，詎乙○○竟基於傷害之犯意
    ，持內裝有紅色油漆之玻璃瓶砸向甲○○，因甲○○閃躲，
    遂砸中一旁之魚缸，造成魚缸玻璃碎裂，玻璃碎片同時噴向
    甲○○，致使甲○○受有右手2、3、4指及左腳趾指擦挫傷
    、右肩挫傷等普通傷害。
二、案經甲○○訴由臺北市政府警察局內湖分局報告臺灣士林地
    方法院檢察署檢察官偵查後聲請簡易判決處刑。
    理  由
一、訊據被告乙○○固坦承於上揭時地，持玻璃瓶砸毀告訴人甲
    ○○上開魚缸之事實不諱，惟矢口否認有何傷害之犯行，辯
    稱：當時只是想把瓶內油漆潑在診所，但沒有機會，後來因
    甲○○助理擋在伊與甲○○之間，伊為了閃避助理，才將瓶
    子丟向魚缸，造成魚缸玻璃碎裂，玻璃碎片因而割傷甲○○
    云云。惟查，上揭犯罪事實，業據證人即告訴人甲○○於本
    院審理時結證稱：「乙○○在櫃台旁出入口打我，本來要打
    我臉，因為我有閃躲到後面，就是魚缸正前方，所以她打到
    我右手。乙○○從她包包內拿出酒瓶，朝我頭部丟，因為我
    閃躲卻丟中魚缸，酒瓶內的紅色油漆和破魚缸的水流的到處
    都是」、「（問：請描述你的傷勢如何造成？）玻璃瓶砸向
    魚缸，我後面有助理、前面是乙○○，魚缸破掉後我本能的
    想擋住一些東西，但魚缸高及我腰部，水、魚缸及酒瓶玻璃
    碎片衝向我，因此受傷。」、「（問：你診斷書所載傷勢中
    哪些是被魚缸碎片砸到的？）應該都是，但是玻璃碎片包含
    酒瓶、魚缸的碎片。」等語甚詳（見本院卷第75頁），且證
    人即在場目擊之護士章怡真於本院審理時亦結證稱：「乙○
    ○自己走進櫃台裡面，櫃台、看診室隔著一個魚缸，醫生（
    即指甲○○）也走到櫃台，當時我還在診間內，不清楚外面
    發生什麼事，聽到啪一聲，剛好我側面看到乙○○打醫生一
    下，所以我就走到櫃台，我站在乙○○左邊當時乙○○旁有
    個助理，甲○○醫生斜站在魚缸前面，我一直聽到乙○○一
    直罵甲○○醫生搶人老公的事情，乙○○當時揹著大包包，
    她伸手進去拿出壹個像是米酒的酒瓶並高高舉起往甲○○醫
    師方面丟去，當時乙○○約離甲○○醫生兩步的距離，我試
    著去接，但沒接到，醫生閃開，那酒瓶正中魚缸，魚缸破掉
    ，酒瓶內是紅色油漆，魚缸碎片砸到甲○○醫生的腳，甲○
    ○醫生的腳因此流血。」等語（見本院卷第70頁），經核證
    人甲○○與章怡真2 人所證述情節相互吻合，且證人章怡真
    已離職，亦無偏袒告訴人甲○○之必要，甲○○與章怡真2
    人所述應可採信，此外復有康寧醫院乙種診斷證明書1 紙及
    照片16張在卷可參（見偵查卷第21頁、第53頁至第55頁、本
    院卷第26頁至第30頁），按被告原本持酒瓶是要擲向甲○○
    ，因甲○○閃躲未擊中，而擊中甲○○身後之魚缸，致魚缸
    破裂，玻璃碎片噴向甲○○，致使甲○○受傷，此業經證人
    甲○○及章怡真2 人結證明確，足見被告持玻璃瓶砸向告訴
    人時，顯然能預見傷害結果之發生，並有意使其發生，其有
    傷害之故意無疑，是其上開所辯，顯係事後卸責之詞，不足
    採信，其傷害之犯行堪以認定。
二、被告行為後，前於94年2 月2 日修正公布之刑法，已自95年
    7 月1 日起施行，另刑法施行法亦於95年6 月14日增訂該法
    第1 條之1 規定，並自95年7 月1 日施行。其中修正後刑法
    第2 條之規定，乃係關於新舊法比較適用之準據法，其本身
    無關行為可罰性要件之變更，故於95年7 月1 日刑法修正施
    行後，如有涉及比較新舊法之問題，即應逕依修正後刑法第
    2 條第1 項規定，為「從舊從輕」之比較（最高法院95年度
    第8 次刑事庭會議決議意旨參照）。經查：
  (1)刑法第277 條第1 項雖未修正，然刑法第277 條第1 項所定
    罰金刑部分之法定刑最低刑度依修正前刑法第33條第5 款規
    定，為銀元1 元即新臺幣3 元以上，而修正後刑法第33條第
    5 款已將罰金刑調整為新臺幣1,000 元以上，以百元計算，
    是比較修正前後刑度結果，修正後之規定對被告並非較為有
    利。
  (2)被告行為時修正前刑法第41條第1 項前段規定：「犯最重本
    刑為5 年以下有期徒刑以下之刑之罪，而受6 個月以下有期
    徒刑或拘役之宣告，因身體、教育、職業、家庭之關係或其
    他正當事由，執行顯有困難者，得以1 元以上3 元以下折算
    1 日，易科罰金。」又被告行為時之易科罰金折算標準，95
    年5 月17日修正公布刪除前罰金罰鍰提高標準條例第2 條規
    定，就其原定數額提高為100 倍折算1 日，則本件被告行為
    時之易科罰金折算標準，應以銀元300 元折算1 日，經折算
    為新臺幣後，應以新臺幣900 元折算1 日。修正後刑法第41
    條第1 項前段則規定：「犯最重本刑為5 年以下有期徒刑以
    下之刑之罪，而受6 個月以下有期徒刑或拘役之宣告者，得
    以新臺幣1 千元、2 千元或3 千元折算1 日，易科罰金。」
    經比較修正前後之易科罰金折算標準，以修正前刑法之規定
    ，較有利於被告。
  (3)綜合上述各條文修正前後之比較後，適用修正後之刑法及刑
    法施行法等相關法律規定並未對被告更為有利，揆諸前揭刑
    法第2 條第1 項前段規定，即應適用修正前之刑法第33條第
    5 款、第41條第1 項前段等規定。
  (4)又本件被告所犯刑法第277 條第1 項之罪，有罰金刑之規定
    ，且自24年7 月1 日公布施行後，即未再修正，然按刑法罰
    金刑部分，於被告行為後，刑法施行法增訂第1 之1 條，於
    95年6 月14日公布，並於同年7 月1 日施行；該條規定考其
    立法理由，係為因應94年2 月2 日修正公布、95年7 月1 日
    施行之刑法施行後，依刑法總則第33條第5 款規定，罰金貨
    幣單位已改為新臺幣，是以分則編各罪所定罰金之貨幣單位
    ，自應配合上開規定修正，為使罰金數額趨於一致，避免衍
    生新舊法比較適用問題，以緩和實務適用法律之衝擊，於不
    變動罰金數額之前提下，而為制定（前揭條文立法意旨參照
    ），換言之，刑法施行法第1 之1 條係在替代罰金罰鍰提高
    標準條例部分條文，與適用罰金罰鍰提高標準條例之結果相
    同，對於被告而言並不發生有利或不利之問題，僅係將貨幣
    單位由銀元改為新臺幣，並非法律變更刑度之條文，當無須
    就新舊法比較適用（95年12月13日臺灣高等法院暨所屬法院
    95年法律座談會刑事類提案第17號法律問題研討結果參照）
    ，附此敘明。
三、檢察官上訴意旨略稱：被告犯後態度不佳，自始即否認犯行
    ，且未與告訴人和解，認原審判處拘役30日顯屬過輕，請予
    撤銷原判決，改判處較重之刑。被告上訴意旨略稱：其並無
    傷害之犯行，且原審量刑亦過重等語。惟刑之量定係實體上
    賦予法院自由裁量之事項，倘未逾越法律規定之範圍，且無
    濫用權限之情事，即不得任意指摘為違法或不當。經查被告
    所犯之罪，法定刑為3 年以下有期徒刑、拘役或1 千元以下
    罰金。原審就被告之犯行，量處拘役三十日，未逾越法律規
    定之範圍，且與刑法總則所定量刑標準無違背，無濫用權限
    之情事，被告否認犯罪及稱量刑過重，檢察官稱量刑過輕，
    提起上訴，均為無理由。
四、核被告所為，係犯刑法第277 條第1 項之傷害罪。原審以被
    告罪證明確，並予以比較新舊法後，量處被告拘役30日，如
    易科罰金以銀元300 元即新台幣900 元折算1 日，固非無見
    ，惟原審判決後，中華民國九十六年罪犯減刑條例（下稱減
    刑條例）於96年7 月4 日公布，同年7 月16日起施行，本件
    被告之犯罪時間係於96年4 月24日前，核與減刑條例第2 條
    第1 項第3 款之規定相符，應減其宣告刑二分之一，原審未
    及適用減刑條例，自有未恰，檢察官及被告上訴雖均無理由
    ，仍屬無可維持，應由本院撤銷改判。爰審酌被告品行、犯
    罪動機、目的、手段、生活狀況、智識程度、犯後態度等一
    切情狀，量處如主文第二項所示之宣告刑，並諭知易科罰金
    之折算標準，又被告之犯罪時間係於96年4 月24日前，核與
    減刑條例第2 條第1 項第3 款之規定相符，依法減輕其宣告
    刑二分之一，及諭知易科罰金之折算標準。
據上論斷，應依刑事訴訟法第455 條之1 第1 項、第3 項、第36
9 條第1 項前段、第364 條、第299 條第1 項前段，修正後刑法
第2 條第1 項前段、刑法第277 條第1 項、修正前刑法第41條第
1 項前段，刑法施行法第1 條之1 第1 項、第2 項前段，罰金罰
鍰提高標準條例第2 條前段，現行法規所定貨幣單位折算新臺幣
條例第2 項，中華民國九十六年罪犯減刑條例第2 條第1 項第3
款、第7 條、第9 條，判決如主文。
本案經檢察官翁偉倫到庭執行職務
中　　華　　民　　國　　96　　年　　11　　月　　19     日
                  刑事第一庭審判長法  官  洪英花
                                  法  官  雷雯華
                                  法  官  賴邦元
以上正本證明與原本無異。
本件不得上訴。
                                  書記官  游育慈
中　　華　　民　　國　　96　　年　　11　　月　　19　　日
附錄本案論罪科刑法條之依據:
中華民國刑法第277條
（普通傷害罪）
傷害人之身體或健康者，處 3 年以下有期徒刑、拘役或 1 千元
以下罰金。
犯前項之罪因而致人於死者，處無期徒刑或 7 年以上有期徒刑；
致重傷者，處3 年以上10年以下有期徒刑。
